最高法院刑事判決　　　　　　　一○○年度台非字第三五四號
上　訴　人　最高法院檢察署檢察總長
被　　　告　袁台生
上列上訴人因被告違反毒品危害防制條例案件，對於台灣台中地
方法院中華民國九十九年八月三十一日第一審確定判決（九十九
年度訴字第二０三九號，起訴案號：台灣台中地方法院檢察署九
十九年度毒偵字第一二一七號），認為違法，提起非常上訴，本
院判決如下：
    主  文
原判決撤銷。
袁台生施用第一級毒品，處有期徒刑拾月，扣案之注射針筒壹支
、刮勺壹支均沒收；又施用第二級毒品，處有期徒刑參月，扣案
之第二級毒品甲基安非他命計貳包（驗餘合計淨重壹點伍柒公
克）沒收銷燬之。主刑部分，應執行有期徒刑拾壹月。
    理  由
非常上訴理由稱：「一、按判決不適用法則或適用不當者，為違
背法令，刑事訴訟法第三百七十八條定有明文。次按受徒刑之執
行完畢，或一部之執行而赦免後，五年以內故意再犯有期徒刑以
上之罪者，始構成累犯，刑法第四十七條定有明文；而所謂執行
完畢，除在監獄執行期滿者外，如為假釋出獄，須在無期徒刑滿
二十年，或在有期徒刑所餘刑期內，未經撤銷假釋者，其未執行
之刑，始以已執行論。又若為二以上有期徒刑併執行時，假釋所
定最低應執行之期間，合併計算之；其所餘刑期，亦合併計算之
，必以該期間內未經撤銷假釋，其未執行之刑，始以已執行論，
此觀刑法第七十九條第一項、第七十九條之一第一項、第三項自
明（最高法院九十一年度台非字第一五０號判決意旨參照）。二
、經查：本件被告袁台生前於（民國）九十七年間因毒品案件，
先後經台灣台中地方法院以九十七年度聲字第一三二五號裁定定
應執行刑為有期徒刑一年一月、以九十七年度訴字第二二五四號
判決判處有期徒刑九月確定，兩者合併接續執行，於九十八年八
月十二日因縮短刑期假釋付保護管束，原應於九十八年十二月六
日保護管束期滿。惟袁台生於假釋期滿前之九十八年十二月二日
更犯施用毒品罪，經台灣台中地方法院於九十九年五月七日，以
九十九年度訴字第一０二四號判決判處有期徒刑十月、三月確定
，前述假釋亦遭撤銷，應繼續執行其殘餘刑期三月二十四日，並
於九十九年十月七日入監執行，此有袁台生之刑案資料查註紀錄
表、台灣台中地方法院九十七年度聲字第一三二五號刑事裁定、
九十七年度訴字第二二五四號刑事判決、九十九年度訴字第一０
二四號刑事判決附於台灣台中地方法院檢察署一００年度執聲非
字第二五號卷及同署九十九年度執更字第三三０四號卷可稽；足
見被告前述被判處有期徒刑一年一月、九月部分，於其九十九年
三月二十三日、二十四日再犯本件施用第二級、第一級毒品案件
時，仍未執行完畢，乃原判決未注意及此，遽依累犯論科，揆諸
首開說明，自有判決適用法則不當之違法。案經確定，且於受刑
人不利，爰依刑事訴訟法第四百四十一條、第四百四十三條提起
非常上訴，以資糾正。」等語。
本院按判決適用法則不當者，為違背法令，刑事訴訟法第三百七
十八條規定甚明。又受徒刑之執行完畢，或一部之執行而赦免後
，五年以內故意再犯有期徒刑以上之罪者，為累犯；在有期徒刑
所餘刑期內未經撤銷假釋者，其未執行之刑，以已執行論。為刑
法第四十七條第一項、第七十九條第一項前段所明定。又二以上
徒刑併執行者，依同法第七十九條之一第一項規定：「二以上徒
刑併執行者，第七十七條所定最低應執行之期間，合併計算之」
，同條第三項規定：「依第一項規定合併計算執行期間而假釋者
，前條第一項規定之期間，亦合併計算之」。從而，在二以上徒
刑併合執行之情形，經許其假釋出獄者，其假釋所定最低應執行
之期間，既合併計算之，其所餘刑期（即殘餘刑期之期間），亦
應合併計算，此期間既無從區分，則必於期間內未經撤銷假釋，
該併合執行之各罪所未執行之刑，始以已執行論。本件被告袁台
生前於九十六年間因施用毒品案件，先後經台灣台中地方法院判
處有期徒刑六月、七月確定，經同院以九十七年度聲字第一三二
五號裁定定應執行刑為有期徒刑一年一月；又於九十七年間因施
用毒品案件，經同院以九十七年度訴字第二二五四號判決判處有
期徒刑九月確定，兩者合併接續執行，於九十八年八月十二日經
假釋付保護管束，原應於九十八年十二月六日保護管束期滿。惟
被告於假釋期滿前之九十八年十二月二日，更犯施用第一級、第
二級毒品罪，經台灣台中地方法院於九十九年五月七日，以九十
九年度訴字第一０二四號協商判決分別判處有期徒刑十月、三月
確定，由法務部以九十九年九月二十九日法矯決字第0999042600
號函准撤銷假釋，應繼續執行其殘餘刑期三月二十四日，並於九
十九年十月七日入監執行，此有被告之刑案資料查註紀錄表及前
揭刑事裁定、判決、宣示判決筆錄附於台灣台中地方法院檢察署
一００年度執聲非字第二五號卷及同署九十九年度執更字第三三
０四號卷可稽。本件依原判決認定被告係於九十九年三月二十三
日、二十四日再犯本件施用第二級、第一級毒品之事實，則揆諸
首揭說明，被告為本件犯罪時，難認其前受之有期徒刑宣告已執
行完畢，自無論以累犯之餘地。乃原判決未察，竟就被告所犯施
用第一級、第二級毒品罪均依累犯之規定加重其刑，分別量處有
期徒刑十一月、四月，自屬適用法則不當之違背法令。案經確定
，且不利於被告，非常上訴意旨執以指摘，洵有理由，應由本院
將原判決撤銷，另行判決及就主刑部分定應執行刑如主文第二項
所示，以資救濟。
據上論結，應依刑事訴訟法第四百四十七條第一項第一款，毒品
危害防制條例第十條、第十八條第一項前段，刑法第十一條、第
三十八條第一項第二款、第五十一條第五款，判決如主文。
中    華    民    國  一○○  年   十一   月    十    日
                      最高法院刑事第五庭
                          審判長法官  邵  燕  玲  
                                法官  李  伯  道  
                                法官  孫  增  同  
                                法官  李  英  勇  
                                法官  李  嘉  興  
本件正本證明與原本無異
                                      書  記  官  
中    華    民    國  一○○  年   十一   月   十七   日
                                                      Q


附錄本案論罪科刑法條
毒品危害防制條例第十條
施用第一級毒品者，處六月以上五年以下有期徒刑。
施用第二級毒品者，處三年以下有期徒刑。